【裁判字號】    97,訴,5052
【裁判日期】    971231
【裁判案由】    毒品危害防制條例
【裁判全文】
臺灣板橋地方法院刑事判決              97年度訴字第5052號
公  訴  人  臺灣板橋地方法院檢察署檢察官
被      告  甲○○
上列被告因毒品危害防制條例案件，經檢察官提起公訴（97年度
毒偵字第9009號），因被告於本院準備程序中就被訴事實為有罪
之陳述，本院告知被告簡式審判程序之旨，並聽取當事人之意見
後，合議庭裁定改由受命法官獨任依簡式審判程序進行，判決如
下：
    主  文
甲○○施用第一級毒品，累犯，處有期徒刑玖月。
    事實及理由
一、本件被告甲○○所犯為死刑、無期徒刑或最輕本刑為3 年以
    上有期徒刑以外之罪，其於準備程序中就被訴事實為有罪之
    陳述，經法官告知簡式審判程序之旨，並聽取公訴人及被告
    之意見後，依刑事訴訟法第273 條之1 第1 項規定，裁定由
    受命法官獨任進行簡式審判程序，合先敘明。
二、本件犯罪事實及證據，除犯罪事實欄一部分第8 至14行補充
    更正為「詎仍不知悔改，明知海洛因係毒品危害防制條例第
    2 條第2 項第1 款所明定之第一級毒品，不得持有及施用，
    竟仍基於施用第一級毒品海洛因之犯意，於民國97年8 月13
    日晚上某時，在臺北縣新莊市○○路182 號住處，以將海洛
    因摻入香菸內點燃吸食之方式，施用第一級毒品海洛因1 次
    。嗣於97年8 月15日上午7 時30分許，在臺北市○○○路24
    5 巷伊寧街口前，因行跡可疑為警查獲，經其同意採集尿液
    送驗，檢驗結果呈嗎啡陽性反應，始知上情」；證據部分應
    補充：「被告甲○○於本院審理中之自白」外，餘均引用如
    附件檢察官起訴書之記載。
三、按毒品危害防制條例於92年7 月9 日修正公布，自93年1 月
    9 日施行，其中第20條、第23條將施用毒品之刑事處遇程序
    區分為「初犯」、「5 年內再犯」、「5 年後再犯」。依其
    立法理由之說明：「初犯」，經觀察、勒戒或強制戒治，應
    為不起訴處分或不付審理之裁定；經觀察、勒戒或強制戒治
    執行完畢釋放後，「5 年內再犯」者，因其再犯率甚高，原
    實施之觀察、勒戒及強制戒治既已無法收其實效，爰依法追
    訴或裁定交付審理。至於經觀察、勒戒或強制戒治執行完畢
    釋放，「5 年後再犯」者，前所實施之觀察、勒戒或強制戒
    治已足以遮斷其施用毒品之毒癮，為期自新及協助其斷除毒
    癮，仍用「初犯」規定，先經觀察、勒戒或強制戒治之程序
    。從而，依修正後之規定，祇於「初犯」及「5 年後再犯」
    2 種情形，有其追訴條件之限制，即須於初犯經觀察、勒戒
    或強制戒治釋放後，5 年內均無施用毒品之行為，始能認其
    前所實施之觀察、勒戒或強制戒治已足遮斷毒癮，而得於5
    年後再犯時，再予適用初犯之規定，重行觀察、勒戒等程序
    。倘5 年內已經再犯，被依法追訴處罰，縱其第3 次（或第
    3 次以上）施用毒品之時間在初犯釋放5 年以後，即與「5
    年後再犯」之情形有別，且因已於「5 年內再犯」，顯見其
    再犯率甚高，原實施觀察、勒戒或強制戒治，已無法收其實
    效，自無再經觀察、勒戒及強制戒治之必要，應由檢察官逕
    行起訴，始符新法修正之本旨（最高法院95年第7 次刑事庭
    會議決議參照）。查被告前於90年間因施用毒品案件，經本
    院以90年度毒聲字第4104號裁定送觀察、勒戒後，認有繼續
    施用毒品之傾向，再經本院以91年度毒聲字第1815號裁定令
    入戒治處所施以強制戒治1 年，於92年2 月7 日停止強制戒
    治交付保護管束，於92年6 月9 日強制戒治期滿執行完畢，
    並由臺灣板橋地方法院檢察署檢察官以92年度戒毒偵字第20
    5 號為不起訴處分確定；復於95年間因施用第一毒品案件，
    經臺灣士林地方法院以95年度訴字第1140號判決判處有期徒
    刑1 年確定，經減刑為有期徒刑6 月，嗣於96年9 月28日縮
    行期滿執行完畢等情，有臺灣高等法院被告前案紀錄表1 份
    附卷可參，是被告既曾於上開觀察、勒戒、強制戒治執行完
    畢釋放後5 年內再犯施用毒品之罪，且經法院判處罪刑確定
    ，雖本案施用毒品之時間在初犯釋放5 年後，惟被告既已先
    於「5 年內再犯」，顯見其再犯率甚高，原實施之觀察、勒
    戒、強制戒治已無法收其實效，而無5 年戒斷期之存在，即
    無再行觀察、勒戒或強制戒治之必要，揆諸前揭說明，仍應
    依法論科。
四、查海洛因屬毒品危害防制條例第2 條第2 項第1 款所規定之
    第一級毒品，核被告所為，係犯毒品危害防制條例第10條第
    1 項施用第一級毒品罪。被告持有第一級毒品，復進而施用
    ，其持有毒品之低度行為，應為施用第一級毒品之高度行為
    所吸收，不另論罪。又被告有犯罪事實欄所記載之犯罪科刑
    紀錄，於96年9 月28日縮行期滿執行完畢，有卷附臺灣高等
    法院被告前案紀錄表可按，其受有期徒刑執行完畢，5 年以
    內故意再犯有期徒刑以上之罪，應依刑法第47條第1 項之規
    定，論以累犯，並加重其刑。爰審酌被告前已因施用毒品案
    件經觀察、勒戒及強制戒治，並經判刑確定入監執行，業如
    上述，本應徹底戒除毒癮，不料其竟仍繼續施用毒品，顯見
    其並無戒除毒害之決心，本不宜寬貸，惟念其施用毒品乃自
    戕一己之身體健康，對於他人生命、身體、財產等法益，尚
    無重大明顯之實害，且犯後坦承犯行，態度尚佳等一切情狀
    ，量處如主文所示之刑，以示懲儆。
據上論斷，應依刑事訴訟法第273 條之1 第1 項、第284 條之1
、第299 條第1 項前段、第310 條之2 、第454 條第2 項，毒品
危害防制條例第10條第1 項，刑法第11條前段、第47條第1 項，
判決如主文。
本案經檢察官鄭潔如到庭執行職務。
中    華    民    國    97    年    12    月    31    日
                  刑事第十六庭  法  官  錢衍蓁
以上正本證明與原本無異。
如不服本判決應於收受判決後10日內向本院提出上訴書狀，並應
敘述具體理由。其未敘述上訴理由者，應於上訴期間屆滿後20日
內向本院補提理由書（均須按他造當事人之人數附繕本）「切勿
逕送上級法院」。
                                書記官  陳淑怡
中    華    民    國    97    年    12    月    31    日
附錄本判決論罪法條全文：
毒品危害防制條例第10條
施用第一級毒品者，處6月以上5年以下有期徒刑。
施用第二級毒品者，處3年以下有期徒刑。


司法院資訊處製作；財團法人民間司法改革基金會備份。
